臺灣高等法院臺中分院刑事判決　　　　　　　　　　九十一年度上訴字第七九○號
　　上　訴　人
　　即　被　告　己○○　男　二.
　　選任辯護人　陳居亮　律師
　　上　訴　人
　　即　被　告　庚○○　男　二.
　　右　一　人
　　選任辯護人　楊盤江　律師
右上訴人等因懲治盜匪條例案件，不服臺灣臺中地方法院八十八年度訴字第一六三八
號中華民國九十一年三月十三日第一審判決（起訴案號：臺灣臺中地方法院檢察署八
十八年度偵字第一四六五六、一五八一一、一六五七八號），提起上訴，本院判決如
左：
      主  文
上訴駁回。
    事  實
一、己○○與庚○○為朋友關係，於民國（下同）八十八年二月間，庚○○因缺錢花
    用，竟與己○○共同基於以冒充刑事組偵查員強盜財物之不法所有犯意聯絡，於
    八十八年二月十九日凌晨二時至三時間，由己○○持鐵製道具槍一支（未扣案）
    與庚○○同至台中市○○路○段一八五號二樓黃明祥所經營之「撞球王國」撞球
    室（下稱）撞球，適值戊○○、丙○○結帳後，正要從撞球王國二樓離去，走至
    一、二樓轉角玄關處時，己○○見狀，即自撞球區至該轉角處向戊○○及丙○○
    等二人佯以：伊係刑事組（警察），伊懷疑戊○○、丙○○有吸毒，要對渠二人
    臨檢等語，並命戊○○、丙○○再返回二樓撞球區，戊○○、丙○○二人即跟隨
    己○○再返回撞球區，己○○即將戊○○、丙○○帶至撞球區之廁所內，庚○○
    則在外把風，己○○將戊○○、丙○○帶進廁所後，即令戊○○、丙○○二人面
    向牆壁雙手趴在牆壁，手持道具槍抵住戊○○的頭部，命戊○○、丙○○二人交
    出身上財物，戊○○、丙○○因見己○○手持道具槍，誤以為係真槍而不能抗拒
    ，適戊○○穿著之褲子較緊，想站起來拿取財物，己○○即以手中道具槍毆打戊○○，致使戊○○受有頭部流血之傷害，並致戊○○、丙○○不能抗拒，而取戊○○所有之皮包一個及其兄所有之行動電話一支等物，取丙○○所有之行動電話
    一支、呼叫器一個、皮包一個（內現金新台幣四千元、身分證及駕照各一枚），
    由己○○將強盜所得之物裝入在場把風之庚○○所持之紅色塑膠袋內，得手後，
    二人旋即離去。戊○○、丙○○等二人，旋即於同日凌晨五時四十五分許，向台
    中市警察局第一分局大誠派所（下稱大誠派出所）報案。事後，戊○○與丙○○
    之兄陳彥文（當時丙○○已至成功嶺服兵役）、己○○之父劉源興等人為息事寧
    人並給己○○自新機會，而於八十八年三月十四日和解，由劉源興書寫內容為「
    己○○、戊○○及丙○○三人於八十八年十二月（按應係二月之誤載）十九日凌
    晨三時在撞球王國發生圍毆打架，己○○願賠償十萬元．．．」等語之和解書，
    戊○○同意息事寧人而簽名，劉源興及陳彥文亦以見證人身分簽名後，由劉源興
    持和解書交己○○簽名後，再由陳彥文陪同至成功嶺交由丙○○簽名，丙○○亦
    基於不願追究之意而簽名同意和解。嗣因己○○復於八十八年六月十九日凌晨再
    至撞球王國強盜財物為警查獲（詳如犯罪事實三），始一併查悉上情。
二、己○○因撞球王國之負責人黃明祥將前揭事實一之犯行係己○○所為，告知予戊○○知悉，故而己○○又基於前述不法所有之概括犯意，於八十八年五月十日凌
    晨七時許，戴全罩式安全帽、手持鋸齒型不明刀械一支（以上之物均未扣案），
    至「撞球王國」，命當時值櫃抬之店員洪俊賢交出營業所得，因己○○戴安全帽
    又持刀械，致洪俊賢不能抗拒，而交出約一萬五千元之現金予己○○，惟己○○
    認洪俊賢所交現金太少，洪俊賢不得已始再取出約一萬五千元之現金交予己○○
    ，己○○於得手後，復順手搶走撞球場內球桿三支、球筒二個、球桿皮頭一盒等
    物，得手後，即離開撞球王國。嗣經清點始知被己○○搶走約三萬元之現金。己○○除將金錢花用殆盡外，並將搶得之球桿寄放於台中市○○路三０六巷一弄二
    十八號鄭秋男住處，鄭秋男將其中二支球桿持至台中縣潭子鄉○○路十五巷二弄
    二十號五樓之三，其餘則由庚○○之兄戴國庭取去，鄭秋男並告知己○○此事，
    嗣於八十八年八月五日下午六時五十分許，在台中縣潭子鄉○○路十五巷二弄二
    十號五樓之三住處為警查獲前開球桿二支、皮袋一個及皮頭一盒。己○○復於八
    十八年六月十九日凌晨再至「撞球王國」恐嚇取財為警查獲（詳如犯罪事實三）
    ，始一併查悉上情。
三、己○○另行基於意圖為自己不法所有之犯意，於八十八年六月十九日凌晨七時許
    ，戴運動帽及口戴，並將刀子一支藏放在左口袋內，至撞球王國，見在球場一角
    處之店員廖學韋正在看電視，即向廖學韋恐嚇稱以：「搶劫，將營業所得的錢拿
    出來」等語，廖學韋見己○○左手口袋內藏放有刀子狀之尖物，即心生畏懼（尚
    非不能抗拒）而至櫃抬處取錢，己○○隨即跟隨在後，廖學韋到達櫃後，即利
    用己○○尚未到達之際，乘隙打電話通知住於樓上之負責人黃明祥，打完電話後
    ，己○○亦已前來，即站在櫃外，喝令廖學韋將全部營業所得約七千元全部裝
    入信封袋置在櫃台處，於廖學韋將前揭信封袋放在櫃之際，適為負責人黃明祥
    持撞球桿自後抵達，以撞球桿自後襲擊己○○頭部等處，己○○因頭部受傷逃逸
    而未遂其恐嚇取財之目的，旋即返回其所居住之台中市○○路四三七號嘉豪飯店
    （為己○○祖父所經營），將番刀、運動帽及口罩等物丟棄於八一八號房外之垃
    圾筒內，不知情之飯店服務生周陳碧蓮於當日上午即將該番刀等物一併與其他垃
    圾由垃圾車運走，己○○自行前往台中市順天醫院治療頭傷，嗣於翌日下午四時
    許，在嘉豪飯店為警查獲。
四、庚○○復另行基於意圖為自己不法所有之犯意，於八十八年五月十六日晚上八時
    許，與己○○同至台中市○○路五五之九號丁○○經營之「鑫來車行」租車時，
    單獨趁丁○○不注意之際，竊取丁○○置於抽屜內之ＭＯＴＯＲＯＬＡ牌黑色行
    動電話一支，得手後即先行離去，嗣經丁○○自車行監視器內查知係庚○○所竊
    取，即打電話向庚○○索回，庚○○竟又另行起意，向丁○○恫稱：「車子小心
    一點，店不要開了，大哥大不還你。」等語，以此加害財產之事，恐嚇丁○○，
    致丁○○因而心生畏懼致生危害於安全，其後庚○○即將前開大哥大丟棄於台中
    市立北新國民中學校門口前之銀行提款機旁，嗣由己○○偕同丁○○車行員工至
    前開處所取回返還丁○○。
五、案經台中市警察局第一分局報請臺灣臺中地方法院檢察署檢察官偵查起訴。
    理  由
壹、訊據上訴人即被告（下稱被告）己○○、庚○○二人對於上揭犯罪事實，(一)、被
    告等固均坦承有於八十八年二月十九日凌晨二、三時許，至台中市撞球王國等情
    不諱，惟均使口否認有何假冒刑事組偵查員而強盜被害人戊○○、丙○○財物之
    犯行，被告己○○辯稱：當天伊與庚○○去撞球場打球，因戊○○球桿弄到伊，
    而與戊○○發生爭執，並進而打架，打完之後，伊與庚○○就跑了，打架時伊不
知道戊○○、丙○○有無掉東西在地上，伊沒有持道具槍，伊當天係與庚○○去
    撞球，並沒有搶被害人戊○○、丙○○，何況被害人戊○○、丙○○二人指述被
    害情節出入甚大，顯係勾串而來，否則豈可能二人對其被害之情節有極大之差異
    ，自不足採信云云；被告庚○○辯稱：伊僅係與己○○去撞球，更沒有拿塑膠袋
    裝被害人的東西云云。(二)、被告己○○矢口否認有右揭事實欄二之犯行，辯稱：
    伊於八十八年五月十日當天凌晨一時起，與伊舅舅朱德聰喝酒，並未至撞球王國
    ，而查獲之球桿係伊自己買來寄在鄭秋男處的，又當時放球桿的玻璃並沒有破裂
    ，伊自不可能強取該球桿云云。(三)、被告己○○固坦承有持番刀戴運動帽及口罩
    於右揭時間至撞球王國等情不諱，惟矢口否認有何恐嚇取財未遂之犯行，辯稱：
    伊當天只是去找以前打伊之綽號「小ｐ」之人，要問被害人廖學韋綽號「小ｐ」
    其人而已，伊並無恐嚇或強之意云云。(四)、被告庚○○固不諱言有於右揭事實
    四所示之時地竊取被害人丁○○之行動電話等情，惟矢口否認有何恐嚇之犯行，
    辯稱：被害人打電話向伊索討行動電話，伊就歸還，並無恐嚇之事云云。被告己○○另於偵查及原審主張在警訊之自白曾遭刑求之抗辯，辯稱：伊被逮捕時遭大
    誠派出所某位警員打伊腹部及胸部，又伊於八十八年七月三日，經台中市警察局
    第一分局借提時遭刑求，所以才在偵查中自白云云。經查：
一、被告己○○雖於偵查中辯稱：伊所以在檢察官訊問時自白係因警察叫伊如此陳述
    ，其被逮捕時遭大誠派出所某位警員打伊腹部及胸部，只感覺會痛云云（見第一
    四六五六號偵查卷第六十六頁反面、第六十七頁），惟嗣於檢察官偵查中經證人
    即於嘉豪飯店逮捕被告己○○之大誠派出所警員陳宏模、吳國全與被告己○○對
    質，被告己○○又改稱以：大誠派出所警員陳宏模在嘉豪飯店六二八號房間以拳
    毆打伊胸部，但伊沒有傷痕及瘀血等語，後又改稱以：有紅腫及瘀青等語（見同
    上偵查卷第一二九頁反面），是被告己○○所指遭警刑求所受傷害情狀已前後不
    一，是否可信，已非無疑？又被告己○○於大誠派出製作筆錄時，均未坦承有本
    次犯行，且製作筆錄時，被告己○○之舅舅朱德聰亦在場陪同，有八十八年六月
    二十一日大誠派出所警訊筆錄可稽（見同上偵查卷第六至八頁），而且被告己○○經台中市警察局第一分局移送台灣台中地方法院檢察署時，亦未向內勤檢察官
    指述其於被逮捕時有遭警刑求，（見同上偵查卷第二十五至二十六頁）。再者，
    被告己○○於檢察官向法院聲請裁定准許入台灣台中看守所羈押時，並無被告己○○所指述之瘀青之情況，亦有台灣台中看守所新收借提還押收容人內外傷記錄
    表一紙在卷可據（見同上偵查卷第一四一頁），是被告己○○辯稱：遭大誠派出
    所刑求，顯係與事實不符，不足採信。又被告己○○於原審辯稱：伊於八十八年
    七月三日，經台中市警察局第一分局借提時遭刑求云云（見原審卷第二宗第二十
    五頁），然而，被告己○○於偵查先則辯稱係遭第一分局小隊長彭瑞祥於採尿室
    內以拳毆打伊臉、胸部、腹部、但臉上之腫已消等語（見同上偵查卷第六十七頁
    ），後又辯稱：遭彭瑞祥用手打伊腹部及臉，伊在那裡被打一個多小時，被打時
    左胸部有瘀青、何時消掉伊不知道，還押看守所時還有瘀青，伊有向管理員說等
    語（見同上偵查卷第九十五頁至第九十六頁），另又辯稱：遭彭瑞祥將伊帶到採
    尿室，用拳打伊胸部、腹部及臉，當時伊被上手烤、伊胸部有瘀血，但伊還押看
    守所時沒有向管理員報告等語（見同上偵查卷第一三０頁），是以，被告己○○
    辯稱其受傷害之情狀及有無向看守所報告前後不一，可信度如何，亦非無疑？又
    如確被警毆打一小時，豈只瘀青？縱有瘀青豈可能於短時間內消除？如未消除，
    則還押看守所時何以未檢出？況被告己○○於借提至台中市警察局第一分局時，
    製作訊問筆錄之人並非彭瑞祥，且被告更於彭瑞祥所製作另一筆錄時供陳另一與
    本案無關之其他人之犯罪事實（見同上偵查卷第四二頁至第四四頁），又被告己○○於經台中市警察局第一分局借提之後，還押檢察官複訊時，不但未表示被刑
    求，更表示警訊之陳述為真實，伊確實有搶，且因此供出被告庚○○為共犯，並
    明確表示庚○○為其好友，伊未誣指庚○○，問其意見，僅表示伊頭部有縫八針
    ，看守所醫生有看伊等語（見同上偵查卷第五十四頁反面、第五十六頁）。再參
    以被告己○○其在台中市警察局第一分局自白之筆錄，其製作時間為八十八年七
    月三日下午四時五十三分至同日下午六時二十分，製作人為林國湧（見同上偵查
    卷第三十五頁），而被害人戊○○第一次警訊筆錄製作時間為同日晚上九時四十
    五分（見第一五八一一號偵查卷第十五頁至第十六頁），另一被害人丙○○第一
    次警訊筆錄時間為八十八年七月二十八日（見第一四六五六號偵查卷第一四三頁
    ），則被告己○○於前開警訊筆錄第一次自白前，被害人戊○○及丙○○均未曾
    至警方或公訴人處製作過被害經過之筆錄，則借提之警察豈可能刑求被告己○○
    供出與被害人指述犯罪經過均一致之自白情節？況且，被告己○○其後於八十八
    年七月廿九日檢察官訊問時亦表示其所供出之案情係實在等語（見第一四六五六
    號偵查卷第九十五頁反面）。綜上說明，可見被告己○○於偵查及原審辯稱其自
    白係遭刑求，顯係卸責之詞不足採信，合先敘明。
二、被告己○○、庚○○強部分：
  (一)事實欄一之部分：
    (1)右揭事實欄一之事實，業據被告己○○於八十八年七月三日警訊時供承：「庚○○當時手持道具槍喝令戊○○與陳姓男子二人進入廁所後，叫伊二人將口袋
      內財物主動交出，因戊○○不願將錢交出，所以庚○○就手持道具槍毆打戊○○的頭部後腦，是戊○○及陳姓男子不敢反抗，再取伊二人的行動電話各乙支
      ，及伊二人身上的新台幣四千元，得手後我與庚○○即離開現場。（本案犯案
      的道具槍現置於何處？）做案之後庚○○就將該道具槍拿走了。（搶得的財物
      如何分贓？）強盜的財物，行動電話均已被庚○○取走，而新台幣我分得二千
      元，庚○○亦分得二千元。（本案由誰提議，為何？）因為當日庚○○身上沒
      有錢，所以才臨時提議，約我一起強盜，而該道具槍是事前庚○○到我家玩時
      ，我送給庚○○的，那知庚○○會隨身攜帶，而成為犯罪工具。」等語綦詳（
      見第一五八一一號偵查卷第十三頁反面），且被告己○○其後於檢察官再次訊
      問復供稱：其前所述之案情，係真實的等語（見第一四六五六號偵查卷第三十
      六頁反面、第五十四頁反面、第五十五正面、第九十五頁反面），核與被害人
      戊○○於警訊中指述：「當時（即八十八年二月十九日）我與另被搶之丙○○
      在該球場，撞球結束欲離開時，走到一、二樓的樓梯間時，庚○○與己○○走
      過來稱：刑事組，並要我們回撞球場裡的廁所，又叫我們蹲下抱頭，己○○手
      持手槍抵住我的頭，要我與丙○○將褲袋的錢包拿出來，因為我的褲袋比較緊
      ，想站起來，那知己○○用手上的槍敲打我的頭，使我與丙○○害怕不敢反抗
      ，此時己○○即將我的皮包強行取走，而丙○○則是自己取下放在地上，庚○○則在旁把風，並將我與丙○○的皮包內財物及行動電話各一支，用塑膠袋裝
      著帶走等語（見乙偵查卷第十五頁反面），及另一被害人丙○○於警訊中之指
      述：於八十八年二月十七日（應係十九日）凌晨約三點多，伊與朋友戊○○在
      台中市○○路○段一八五號二樓撞球王國內，打完撞球正欲離去時，己○○與
      庚○○二人自稱刑警將伊等攔住，表示要對伊等臨檢後，即將伊等帶到二樓廁
      所內，當時己○○還手持一黑色手槍，逼令伊與戊○○身上的財物裝入袋內後
      ，己○○及庚○○二人即命令伊等在留在原地等侯，隨即離去，伊和戊○○始
      知原來其等二人係冒稱刑警假臨檢，真強盜，後來經伊清點財物損失計有行動
      電話一支、現金近四千元及身分證、駕、行照等等語（見第一四六五六號偵查
      卷第一四三、一四四頁）大致相符；又被害人己○○於偵查中另陳稱：「（被
      搶經過？）一次，八十八年二月間凌晨一點半到二點左右，我與丙○○去撞球
      ，當時內有七、八人，我們二人進到球場不到五分鐘，我接到我朋友叫我與丙○○去喝茶，我們二人就要離開，買完單走到一樓與二樓間樓梯轉角處，己○○穿黑褲及白襯衫，叫我們二人再回到二樓撞球場，我們二人到了二樓廁所門
      口，己○○叫我們趴在牆上，拿一支類似九０手槍並拉槍機上膛，叫我們把東
      西拿出來，我拿行動電話一支，電池一個，本票六張已填好金額約十萬元，另
      外有皮包及名片夾，沒有現金，而丙○○也交出大哥大一支，呼叫器一個，皮
      包一個，內有現金四、五千元，他叫我們蹲下，我要站起來拿東西，他拿槍炳
      撞我頭部，我頭部有流血，但沒有去看醫生，他用槍比著叫我們二人到最後一
      間廁所內，說他行動電話不見，叫我馬上拿出來，他把我們東西拿給在廁所門
      口等候之庚○○，庚○○把我們東西裝在紅色塑膠袋內，接著庚○○先離開，
      己○○接著就走，己○○在走之前叫我們二人不能走在廁所等他，因他有槍，
      我們不敢走，約等了五分鐘，我們以為他走了，到廁所門口，己○○又回來，
      問我們為何要離開，我們說沒有拿他手機，他說我真不信就會一槍打死我，己○○用槍比著我的頭，我乘機抓著他的槍，二人開始扭打，我把他的槍搶過來
      交給櫃檯人員，當時己○○在櫃檯外叫我出來，並把槍交給他，他說他是刑事
      組，他懷疑我吸毒，所以他叫我還槍時，我就懷疑他不是刑事組人員，他說他
      要打電話回分局，他就在櫃檯講話，他電話撥通後，我馬上搶電話過來，他就
      掛斷，後來沒多久，他就打電話到球場，叫我不要聲張，我們要騙他回來，但
      他沒有回來。（你們二人被搶時庚○○有無出現？）他只有在劉家爵把東西交
      給他才在廁所出現，他並沒有說什麼話。（與丙○○為何願意把東西交出來？
      ）因他有槍，我們害怕不敢反抗。（後來槍如何處理？）劉家爵當時就拿走。
      」等語（見同上偵查卷第六十四至六十五頁反面），亦指稱被告己○○強盜財
      物時，被告庚○○確有在場；被害人丙○○其後於偵查中陳稱：「（被搶經過
      ？）八十八年二月十七日凌晨三點我與戊○○去撞球，撞完球我們要離開下樓
      梯，有二個人從撞球間出來，攔住我們，己○○說他是便衣刑事組，懷疑我們
      有藏毒，叫我們回去撞球間，我們二人就跟他們回去撞球間，我們往左手邊廁
      所走，還沒有進廁所時，他們二人在我們後面，其中有一人出聲，叫我們手趴
      在牆壁上，我感覺有人在搜我身上東西，但沒有把東西搜走，只有摸我們口袋
      ，接著有一人叫我們進廁所，叫我們把身上東西都拿出來，我拿一個皮夾大哥
      大交給己○○，另一個人去拿塑膠袋裝我們東西，而戊○○也有拿東西出來，
      然後把我們東西裝進袋子，己○○叫我們把口袋拉出來，上衣脫掉，看看我們
      身上還有無東西，之後叫我們把衣服穿回去，後來戊○○有與己○○頂嘴，己○○拿道具槍打戊○○後腦，有流血，己○○又叫我們再進入一間小廁所，他
      說他是刑事組，叫我們不要走，我們在廁所等了約半小時就離開廁所，離開廁
      所時我們有追下去，但沒有看到他們二人。（當時拿塑膠袋是否在庭的庚○○
      ？）我看不清楚那個人，當時我們在小廁所，我沒有看，但戊○○有往外面看
      。（他們叫你拿東西你為何沒有反抗？）他們有拿槍，我不敢反抗。（被搶之
      前有無與被告二人發生糾紛？）沒有，戊○○也沒有。（道具槍之質料？）黑
      色的，質料應是鐵的。（塑膠袋何顏色？）沒有看到。（當時是否庭上己○○
      ？）是的，但另一人我沒有看清楚。（有無看到己○○把道具槍搶走？）我當
      時追下去沒有看到人，就報警，這期間己○○有打電話回來，說要找我及戊○○，是櫃檯說己○○要找我，我有去接電話，他問我是否拿他手機，叫我們還
      給他，我說我們沒有拿，接著戊○○去聽，但我沒有看到己○○把道具槍拿走
      。（後來是否與己○○和解？）是的。（何人提議和解？）己○○的父親，因
      我們有找己○○要他把東西還我們，他父親知道才與我們和解，和解書我去時
      已寫好了，我簽和解書地點是在成功嶺會客室，內容我有看。（為何和解書要
      寫圍毆打架？）為何這樣寫我不知道，但認為這是搶劫，是己○○的父親及我
      哥哥拿給我簽名。（是幾個人叫你們回撞球區？）是己○○下去叫我們，但叫
      我們進廁所趴在牆上時才有二個人。（何人報警？）是我打一一０報警。（和
      解書沒有說你被搶為何簽名？）我不想把事情鬧太大，想說算了，但確實是搶
      的。」等語（見第一四六五六號偵查卷第一二六頁至第一二八頁反面），亦指
      述強盜者除被告己○○之外，尚有另外一人，僅隱瞞該另一人即係被告庚○○
      而已。又被害人戊○○、丙○○於八十八年二月十九日五時四十八分許，即前
      往台中市警察局大誠派出所報案，報案之內容略以：報案人稱被搶走二人皮包
      有身分證、駕照、一千餘元及丙○○五千元，此有台中市警察局民眾報案紀錄
      （通報）單一紙在卷可按（見同上偵查卷第一七四頁），亦核與渠等二人於前
      揭之指述大致相符，足徵被害人戊○○、丙○○等二人於前揭警訊中之指述堪
      以採信。又戊○○該支行動電話係其兄楊寶瑜所有借給戊○○使用，其後楊寶
      瑜欲向戊○○取回該行動電話時，戊○○即告知其被歹徒持槍抵住頭部強走了
      行動電話，頭部並因此而受傷等情，亦據證人楊寶瑜於警訊證述在卷（見同上
      偵查卷第三十九頁反面），亦核與被害人戊○○之指述相符，更徵被害人戊○○前揭於警訊之指述可信。雖被告己○○於前揭供述中供述：持道具槍及打戊○○之人係庚○○，而伊僅而把風而已，而將被告己○○、庚○○所分擔之角
      色易位，然而，其後被害人戊○○、丙○○均一再指述被告己○○才是持道具
      槍及打戊○○之人，且其後被告己○○亦自承係伊與戊○○打架而非庚○○，
      可見持道具槍及以道具槍打戊○○之人，應係被告己○○無訛；又雖被害人戊○○、丙○○二人於前揭警訊中均指述係被告己○○、庚○○二人一同自稱係
      刑警而將二人押往廁所等語，惟其後亦均已確認係被告己○○持道具槍將伊等
      二人押回撞球區，令伊等二人進入廁所內，且依前所述被告己○○亦自承庚○○（實係己○○）押被害人二人往廁所等語，可見冒稱係刑事組之人前往該撞
      球場一、二樓間將被害人押回撞球區之人，係被告己○○無訛。至於證人即警
      員陳宏模、吳國全於偵查中證稱：被告己○○在還沒有訊問筆錄之前，供稱前
      二次與鄭秋男去搶等情（見第一四六五六號偵查卷第一二九頁反面），與上揭
      被告等及被害人戊○○、丙○○所供、證情節不符，非可據為有利被告庚○○
      之認定。
    (2)被告己○○於偵查中先辯稱：係伊與戊○○打架，打完伊就走，當時丙○○在
      旁邊云云（見第一四六五六號偵查卷第一二八頁），後又改稱伊因球桿擦撞，
      伊就在球場內與戊○○、丙○○在撞球抬旁打起來，庚○○在旁邊看云云（見
      同上偵查卷第一四五頁反面）；而被告庚○○則先辯稱：伊只有與己○○共同
      去撞球王國撞一次球，有與戊○○、丙○○拉扯，伊當時在撞球，是己○○與
      楊、陳他們在廁所衝突，伊自己以後就未再去過撞球王國云云（見同上偵查卷
      第九十三頁反面錄），至此實已道出被告己○○確有在廁所內強盜之事實；被
      告庚○○嗣又辯稱：伊只看到己○○與戊○○二人在廁所內打架，另一在場之
      人伊不認識，廁所內共有三人云云（見第一四六五六號偵查卷第一四七頁反面
      ），被告二人以上所辯打架之人數、地點等情形差異甚大，顯然二人均在避重
      就輕，惟再核對被告庚○○上開供述，更徵被告己○○與被害人二人，共三人
      ，當時確實在廁所內有打架，更可徵被害人前揭指述應堪採信。又被害人二人
      前揭指述大致一致，並無歧異，並無被告等二人所稱嚴重矛盾之處，被告二人
      以此抗辯自亦不足採信。
    (3)雖被告己○○於偵查中提出其等與被害人戊○○及丙○○打架後有達成和解之
      和解書為證（見第一四六五六號偵查卷第一三九頁），且證人即被告己○○之
      父劉源興於原審證稱：丙○○之兄找伊主動和解，並說和解金額太少等語（見
      原審卷第二宗第四十五、四十六頁），因而推論被害人可能要報復的，然該和
      解書乃被告二人強盜後，經被告己○○之父劉源興與被害人戊○○、丙○○之
      兄陳彥文為息事寧人及予被告己○○自新機會所為之民事賠償行為，尚難以和
      解書內書有「打架」等文字用語即謂被告二人非強盜行為。此觀之被害人戊○○、丙○○堅指係強盜後經劉源興等人協調始同意不願追究及劉源興亦自承和
      解書為其所書寫，之前被害人戊○○仍對伊指稱係被告己○○等人強盜伊等財
      物即明（見第一四六五六號偵查卷第九十七頁反面、第九十八頁、第一三一頁
      及反面）。況且，和解係屬事後雙方之民事行為，其以打架規避強盜亦屬常情
      ，證人劉源興上開證述自不足為被告二人有利之認定甚明。被告己○○因被告
      庚○○缺錢花用始提議強盜，又在外把風，並持塑膠袋裝入搶得財物之人，已
      如前述，則被告庚○○雖未有動手強盜，惟其既於事前共謀，事中又有行為分
      擔，則其為本件之共同正犯至明。被告己○○、庚○○所辯顯均係卸責之詞，
      不足採信，被告二人此部分之犯行，均堪以認定。被告己○○、庚○○此部分
      之犯行，事證已甚為明確，雖被告己○○之選任辯護人於本院聲請傳喚證人乙○○，惟本院依卷內戶政資料傳喚均未能送達（見本院卷第九十三頁），亦查
      無該人確切之正所在地可供本院傳喚；又被害人戊○○、丙○○經本院傳喚未
      到庭，惟其等前揭指述已甚明確，核無再予傳喚之必要，均附予敘明。
  (二)右揭事實欄二之部分：
    (1)右揭事實欄二之事實，業據被告己○○於八十八年七月三日警訊時自承：「我
      當時夥同庚○○（查無實據）於八十八年五月十日八時許，一起進入該商店，
      我戴安全帽守住外面電梯，庚○○頭戴安全帽，持我已丟棄的番刀進入該商店
      嚇令櫃人員不准動，並令櫃人員將錢交給庚○○，當時我們共搶得新台幣
      三萬元、球桿三支、球桿用皮袋二個、球桿皮頭一盒」等語，而且被告己○○
      其後於檢察官再次訊問復供稱：其前所述之案情，係真實的等語綦詳（以上見
      第一四六五六號偵查卷第三十六頁、第五十五頁、第九十五頁反面），核與被
      害人洪俊賢於警訊中之指述：「己○○於五月十日上午七時許，至撞球場，從
      後門進入，頭戴安全帽全罩式戴眼鏡，手持長型番刀，押著我，並跟我說要搶
      劫，命令我將櫃內金錢交給他，當時我從櫃拿新台幣三萬元給他，他拿了
      錢後，並拿走三枝球桿、二個皮製球桿袋、球桿皮頭一盒，共價值新台幣一萬
      五千元」等語（見同上偵查卷第十一頁反面）大致相符，而且亦與其後於偵查
      中之指述大致相符（見同上偵查卷第六十三頁），被害人洪俊賢於原審亦供稱
      ：前揭指述實在等語（見原審卷一宗第九十三頁反面），嗣於本院更進一步指
      稱：「當日我在休息區看電視，被告從我後面走過來，用刀抵住我胸口，說要
      搶劫，叫我到櫃拿錢給他，我將所有的錢拿給他後，他又要拿球桿等物，我
      們放在櫃子裏，因鑰匙在我們老闆那裏，我就隨便拿了一串鑰匙，那是同一批
      的，那是供會員放置球棒之球櫃鑰匙，試了很多支後，有一支可把球櫃打開，
      我將四支球桿拿出來放在桌上，還有球筒二個、球桿皮頭一盒，他將其中三支
      放在球筒中，然後叫我廁所，不准出來，後來他走後，我出來發現桌上剩下之
      一支也不見了」等語（見同上原審卷第二二０頁），指述被告己○○確有此部
      分強盜行為。再者，證人即警員陳宏模於偵查中證稱：己○○說他搶到的球桿
      被鄭秋男拿回去，地址為台中縣潭子鄉○○街十五巷二弄二十號五樓等語（見
      第一四六五六號偵卷第一二九頁反面），其後檢察官並據此簽發搜索票於八十
      八年八月五日至鄭秋南台中縣潭子鄉○○街十五巷二弄二十號五樓之三搜索，
      扣得撞球桿二支（含皮袋壹個、皮頭壹盒），且於八十八年五月上旬，係由己○○將球桿四支、皮袋二個及皮頭一盒，藏放在台中市○○路鄭秋男住處，再
      由鄭秋男將其中二支球桿（含皮袋壹個、皮頭壹盒）持至潭子鄉○○路居處而
      為警查獲，其餘則由戴國庭攜走，亦據證人鄭秋男及戴國庭於偵查中結證在卷
      （見同偵查卷第上一八九頁反面至一九０頁），復有檢察官簽發之搜索票、搜
      索扣押證明筆錄及贓物領據各一紙在卷足稽（見同上偵查卷第一五一、一五二
、一五六頁），而前開球桿等物亦確係撞球王國所有，市面上並無出售、亦據
      撞球王國負責人黃明詳於偵查中證述甚詳（見同上偵查卷第一九四頁反面），
      益證被告己○○有此部分強盜行為無訛。再參以被害人洪俊賢早於八十八年六
      月二十日即已指稱該店除被搶三萬元，尚有球桿（含皮袋壹個、皮頭壹盒）等
      物，其後果於八十八年八月五日始搜索出上開球桿等物，及證人鄭秋男證述該
      球桿等物係於八十八年五月上旬許，由己○○所寄放，亦核與球撞王國被搶之
      時間相符，從而足徵被害人洪俊賢上開指述堪以採信。
    (2)雖被告己○○於八十八年七月三日警訊中供述：伊戴安全帽守住外面電梯，庚○○頭戴安全帽，持我已丟棄的番刀進入該商店嚇令櫃人員不准動，並令櫃
      人員將錢交給庚○○云云（見第一五八一一號偵查卷第十三頁）。然而，被
      害人洪俊賢均一再指述係被告己○○一人所為，且查無同案被告庚○○亦有涉
      入本件犯行，可見強盜本件之人應僅被告己○○一人而已。又雖被害人洪俊賢
      於原審陳稱：尚有另外一支球桿亦不見等語（見原審卷第一宗第二二０頁），
      惟其先前均指稱三支，而且被害人洪俊賢於進入廁所後至出來清點時，尚有一
      段時間，尚難認另外一支球桿亦為被告己○○所取走。雖證人鄭恒昌於原審證
      稱：己○○於八十八年四月份有說要到撞球王國買球桿，而且也買了，但沒有
      看到他買等語（見原審卷第一宗第一九六頁），然而證人鄭恒昌既未看到被告
      己○○買球桿，只是聽說而已，是其證詞係屬傳聞而得，自不足為被告己○○
      有利之認定。被告己○○此部分之強盜之犯行，堪以認定。
  (三)被告己○○恐嚇取財未遂部分即右揭事實欄三之部分：
　　(1)右揭事實欄三中被告己○○恐嚇未遂之事實，業據原審調取當日之錄影帶勘驗
      ，勘驗結果：「己○○口戴白色口罩，頭戴鴨舌帽，左手插在口袋內，右手徒
      手露在外面，走進撞球王國，廖學韋在大門路口處的電視觀賞區看電視，己○○以前姿勢走向廖學韋後，廖學韋走向櫃台，己○○坐在沙發上，廖學韋穿過
      兩排的撞球桌，走到櫃台，打開抽屜，拿出一本簿子放在桌子上，然後打電話
      ，打電話時，有兩個女孩在櫃台的右後方打撞球，打完電話後，廖學韋把抽屜
      關上，己○○用前姿勢（左手插在口袋內，右手徒手露在外面）走到櫃台，廖
      學韋站起來，己○○跟廖學韋在講話，同時把右手放在櫃台上層，廖學韋打開
      抽屜，從信封裡面拿出錢來放在櫃台（櫃台有上、下層之分）下面，此時黃明
      祥及其員工攜木棒漸漸靠近己○○，隨即打了己○○，己○○即逃跑，樓梯間
      見己○○左手持刀，黃明祥等人在後面追趕。」，有原審九十一年二月八日勘
      驗筆錄附卷可稽（見原審卷第二宗第二一０頁），本院勘驗上開錄影帶結果有
      ：「右上方有兩位女子在撞球。己○○走進大門，廖學韋慢慢的走到櫃台再坐
      下，己○○在電視觀賞區坐下。己○○戴帽戴口罩走至櫃台，之前，廖學韋先
      打電話再放下電話，起身與他談話，畫面跳到樓梯口有二男子拿棍棒類之物上
      來。畫面跳到拿棍棒男子兩位，在撞球台區走向己○○背後，此時，廖學韋與
      己○○對話」等畫面（見本院卷第九十八頁），自前揭勘驗結果以觀，被害人
      廖學韋確有從信封裡面拿出錢來放在櫃台（櫃台有上、下層之分）下面，核與
      被害人廖學韋於原審指述：伊在櫃的時侯，己○○要求把錢放在信封裏等語
      相符合（見原審卷第二宗第一八六頁）。苟被告未為恐嚇取財之犯行，被害人
      廖學韋為何要拿出裝有錢的信封袋呢？又自被告己○○所持之刀之長度以觀（
      見第一四六五六號偵查卷第一八三頁下圖），雖放在口袋內，然自現場之人觀
      之，均可一眼即看出被告左口袋內藏有尖物，被告將該刀放在口袋內，並要求
      被害人廖學韋至櫃台，被害人廖學韋並因而拿錢出來等情，均在在顯示之強取
      財物之意圖，苟被告是要找人為何有此舉動？雖被告己○○辯稱伊係要去找以
      前打伊之綽號「小ｐ」之人，要問被害人廖學韋「小ｐ」其人而已，惟被告己○○於偵查中即自承不知打伊之人為何姓名，甚至打伊之人出現伊亦不能確認
      （見第一四六五六號偵查卷第九十六頁反面），則被告己○○如何逼問被害人
      廖學韋指出究係何人打伊？況且，被告己○○與被害人廖學韋當時係在撞球區
      之電視區一角（距櫃抬尚有一段距離）碰面，茍被告己○○欲向被害人廖學韋
      問之前打伊之人係何人，何不在當地碰面處問？又如被告己○○未於與廖學韋
      碰面處向廖學韋恐嚇廖學韋交出營業所得，則廖學韋何以自角落碰面處走至櫃
      抬取錢？而被告己○○又何以跟著過來櫃抬？基於以上諸項，被告己○○此部
      分辯解，與一般常情顯有悖背。再者，被告己○○持以恐嚇之上開番刀、運動
      帽及口罩等物，係被告己○○委由嘉豪飯店服務生周陳碧蓮丟棄於垃圾車，亦
      據周陳碧蓮於警訊時證述屬實（見第一四六五六號偵查卷第三十八頁反面），
      此外，復有錄影帶一卷及自錄影帶翻製之照六張在卷足資佐證（見同上偵查卷
      第一八二頁至第一八三頁），足徵被害人廖學韋於偵、審中指稱：被告己○○
      是要強取財物等語，應堪採信。
    (2)按強罪係以強暴、脅迫或他法，使人不能抗拒而取其財物或使其交付為構成
      要件，而恐嚇取財罪，則係以威嚇手段，使人畏懼而交付所有物，其交付與否
      ，被害人尚有意思之自由者，為構成要件。本件自被害人廖學韋自電視區走到
      櫃台，先打開抽屜，繼拿出一本簿子放在桌子上，然後打電話，打完電話後，
      廖學韋又把抽屜關上，其後於拿錢出來之際，黃明祥等人於自後到來等情以觀
      ，可見被害人尚有意思自由甚明顯，核與恐嚇取財之構成要件相符，而與強
      之要件並不相符。綜上所述，被告己○○所辯，顯係事後卸責之詞，且與事實
      、常情均不相符，不足採信，被告己○○本次恐嚇取財未遂之犯行洵堪認定。
  (四)被告庚○○竊盜及恐嚇部分：
    被告庚○○如何於竊取行動電話後，恐嚇被害人丁○○，迭據丁○○於警訊、偵
    查、原審及本院迭次指述甚詳（見第一六五七八號偵查卷第七頁反面；第一四六
    五六號偵查卷第九十一頁；原審卷第一宗第一二五頁反面；本院卷第一二八頁）
    ，參以被告庚○○於竊盜後，將被害人丁○○之行動電話棄置於北新國中校門口
    前之提款機，且被害人丁○○又係經營租車行之人，則被害人丁○○所指被告庚○○恐嚇伊：「車子小心一點，店不要開了，大哥大不還你。」等情，亦核與經
    營租車行相符，再參以被害人為一良善之生意人與被告庚○○並無仇隙，自無挾
    怨報復之動機存在，且被告己○○於警訊及偵查中亦分別供稱被告庚○○確有竊
    取被害人丁○○之行動電話並有通電話之情事無訛（見第一六五七八號偵查卷第
    八頁反面；第一四六五六號偵查卷第九十一頁反面），是以被害人丁○○之指述
    自堪採信。是被告庚○○前開所辯，顯係事後卸責之詞，不足採信，其竊盜及恐
    嚇之犯行，均洵堪認定。
貳、查被告己○○、庚○○分別於八十八年六月十九日及二月十九日最後一次行為後
    ，立法院已於九十一年一月八日修正廢止懲治盜匪條例，並將刑法第三百二十八
    條修正，二者均於九十一年一月三十日經總統公布，則懲治盜匪條例於二月一日
    起失效，而新修正之刑法第三百二十八條第一項普通強盜罪則於該日同時生效施
    行。又原懲治盜匪條例第五條第一項第一款普通盜匪罪之法定刑為「無期徒刑或
    七年以上有期徒刑」，新修正之刑法第三百二十八條第一項普通強盜罪之法定刑
    為「五年以上有期徒刑」，比較新舊法，自以修正後之刑法第三百二十八條第一
    項有利於行為人。又二十四年七月一日刑法施行後，最高法院曾決議「新刑法施
    行後，懲治盜匪條例廢止，將來比較刑之輕重時，不以新刑法與舊刑法比較，應
    適用新刑法與懲治盜匪條例比較定之。」，而舊刑法第三百二十八條雖亦有普通
    強盜罪之規定，惟因懲治盜匪條例有效施行期間，舊刑法強盜部份未適用，因而
    被告行為後法律變更，雖舊刑法第三百二十八條第一項法定刑「三年以上十年以
    下有期徒刑」較新修正之刑法第三百二十八條第一項法定刑「五年以上有期徒刑
    」為輕，然比較刑之輕重時，仍不以新刑法與舊刑法比較，而應適用新刑法與懲
    治盜匪條例比較定之，被告庚○○之選任辯護人於本院雖引據司法院於九十一年
    二月八日函文指「按懲治盜匪條例為刑法之特別法，該條例既經廢止，則在該條
    例廢止前之有關強盜案件，自應回歸普通刑法予以論罪科刑，而在該條例廢止之
    同時，刑法有關強盜罪之相關規定並經修正，仍應依刑法第二條第一項之規定就
    刑法之新舊法比較適用」，辯護稱關於被告所犯強盜罪應比較新舊刑法云云，惟
    上開法律見解僅係台灣高等法院就此法律問題所提出審查意見，並無法律上之拘
    束效力，附予敘明。
參、核被告己○○、庚○○所為如事實欄一所示之行為，係犯刑法第一百五十八條第
    一項之僭行公務員職權罪及修正後刑法第三百二十八條第一項普通強盜罪；被告
    己○○所為如事實欄二所示之行為，係犯修正後刑法第三百二十八條第一項普通
    強盜罪；被告己○○所為如事實欄三所示之行為，係犯刑法第三百四十六條第三
    項、第一項之恐嚇取財未遂罪，公訴人認係犯懲治盜匪條例第五條第一項第一款
    使人交付財物罪（即強盜罪），尚有未合，已如前述，惟起訴之基本事實相同，
    其起訴法條應予變更；被告庚○○所為如事實欄四所示之行為，係犯刑法第三百
    二十條第一項之竊盜罪及第三百零五條之恐嚇罪。又被告己○○與庚○○就如事
    實欄一所示之犯行，有犯意聯絡及行為分擔，均應論以共同正犯。被告己○○先
    後二次強盜犯行，時間緊接，所犯犯罪構成要件相同，顯係基於概括之犯意反覆
為之，為連續犯，應依刑法第五十六條之規定論以連續強盜罪，並加重其刑。又
    被告己○○、庚○○所犯如事實欄一之一個強盜行為而對戊○○、丙○○等二人
    為強盜行為，係觸犯二罪名，屬想像競合，應從一重之意圖為自己不法之所有，
    以強暴致使不能抗拒而取他人之物之普通強盜罪處斷。被告己○○、庚○○前開
    事實欄一所示之僭行公務員職權罪與強盜罪之間，有方法與結果之牽連關係，應
    依刑法第五十五條之規定從一重之修正後刑法第三百二十八條第一項之普通強盜
    罪處斷。被告己○○已著手於如事實欄三所示之恐嚇取財犯罪行為之實行而不遂
    ，為未遂犯，爰依刑法第二十六條規定減輕其刑（原審判決贅論「並依法先加後
    減之」等語）。被告己○○所犯前開連續強盜罪及恐嚇取財未遂罪之間，犯意各
    別，行為互殊，應予分論併罰。被告庚○○所犯前開強盜罪、竊盜罪及恐嚇罪等
    三罪間，犯意各別、行為互殊，亦應予分論併罰。原審依據上述理由，適用依刑
    事訴訟法第二百九十九條第一項前段、第三百條、刑法第二十八條、第五十六條
    、第二條第一項前段、第三百二十八條第一項（修正後）、第一百五十八條第一
    項、第三百四十六條第三項、第一項、第三百二十條第一項、第二十六條、第三
    百零五條、第五十五條、第五十一條第五款，罰金罰鍰提高標準條例第一條前段
    ，並審酌被告等二人之品行、犯罪之動機、目的、手段，其等行為對社會危害甚
    巨及犯後猶不知悔悟等一切情狀，量處被告己○○連續強盜罪有期徒刑九年，恐
    嚇取財未遂罪有期徒刑九月；被告庚○○強盜罪有期徒刑六年，竊盜罪有期徒刑
    五月，恐嚇罪有期徒刑四月等刑罰。定應執行刑，被告己○○有期徒刑九年七月
    ，被告庚○○有期徒刑六年七月。並敘明被告己○○持以使用之道具槍、安全帽
    、口罩及刀子等物，均未扣案，且均查無明確之證據確係被告等人所有供本件犯
    罪所用之物，爰未為沒收之諭知；另強盜所得之物，除已發還球桿二支（含球筒
    及皮頭）予被害人黃明祥外，其他之物，雖均未尋獲，惟被告等二人於行為後法
    律有變更者，適用裁判時之法律。但裁判前之法律有利於行為人者，適用最有利
    於行為人之法律，刑法第二條第一項亦有明定，本件被告等二人之強盜部分既己
    經新舊法比較應適用修正後之刑法第三百二十八條第一項，則基於法律適用之完
    整性，自均應全部從新，自已無發還被害人之問題。經核其認事用法俱無不合，
    量刑亦稱允適，被告等提起上訴猶執陳詞否認犯罪，非有理由，應予駁回。
據上論斷，應依刑事訴訟法第三百六十八條，判決如主文。
本案經檢察官甲○○到庭執行職務。
中      華      民      國    九十一    年     十二     月    二十五    日
                                   臺灣高等法院臺中分院刑事第七庭
                                         審判長法  官　林  榮　龍
                                               法　官  黃  日  隆
                                               法　官  江  錫  麟
右正本證明與原本無異。
如不服本判決應於收受送達後十日內向本院提出上訴書狀，其未敘述上訴之理由者並
得於提起上訴後十日內向本院補提理由書（均須按他造當事人之人數附繕本）。
                                               書記官  陳　振　海
中      華      民      國　  九十一     年     十二      月   三十一   日
                                                              　　　　　Ｆ
